【裁判字號】    89,訴,1727
【裁判日期】    900601
【裁判案由】    竊盜等
【裁判全文】
臺灣板橋地方法院刑事判決                        八十九年度訴字第一七二七號
    公  訴  人  臺灣板橋地方法院檢察署檢察官
    被      告  戊○○
                甲○
                壬○○
                辛○○
    共      同
    選任辯護人  張景豐
    被      告  乙○○
右列被告因竊盜等案件，經檢察官提起公訴 (八十九年度偵字第一四六二八號)，本
院判決如左：
    主  文
戊○○共同以犯竊盜罪為常業，處有期徒刑貳年，並應於刑之執行前令入勞動場所強
制工作參年。
甲○共同以犯竊盜罪為常業，處有期徒刑壹年。
壬○○連續收受贓物，處有期徒刑壹年。
辛○○連續收受贓物，處有期徒刑參月，如易科罰金以參佰元折算壹日。
乙○○連續故買贓物，累犯，處有期徒刑陸月，如易科罰金以參佰元折算壹日。
    事  實
一、戊○○於民國八十七年間，因犯贓物經臺灣高等法院判處有期徒刑六月緩刑五年
    ，尚在緩刑期間，猶不思悔改，與其妻甲○二人因經商失敗，竟基於意圖為自己
    不法所有之概括犯意，自八十九年二月起至同年八月二日止，先後與有犯意聯絡
    綽號「阿吉」成年男子、丁○○（另併由台灣高等法院審理）、綽號「阿生」成
    年男子，在台北縣三重市○○○街一二四巷十八號、蘆洲市○○○路一一一號前
    等台北縣市各地，先後竊取己○○、丙○○等約六十餘台機車，並均以之為常業
    。陳文進三人將竊取所得機車置放於三重市○○路○段抽水站，再通知戊○○夫
    妻，戊○○以每輛一二五CC機車新台幣（下同）五千元，一二五CC以下每台四千
    元酬謝陳文進三人，戊○○夫妻取得前揭贓車後，同時又向庚○○○之徐秀滿收
    購欲報廢之同型舊車，將舊車交由不知情之男子「阿松」在台北縣三重市○○街
    二五五巷七弄十二號之拆解場拆解，戊○○夫妻取得該批合法舊車的引擎蓋（上
    面有引擎號碼）及車牌後，連同前揭贓車一併交由從事機車改造行業之壬○○、
    辛○○父子，壬○○父子以每台一二五CC機車三千元，一二五CC以下每台二千五
    百元代價，為戊○○夫妻，將舊車之引擎蓋及車牌改裝置於前揭贓車上，改裝完
    成後再通知戊○○夫妻，由戊○○夫妻騎乘至台北縣板橋市○○街二十二之二號
    由乙○○經營之春輝車行，乙○○（於八十四年間因贓物及賭博案，經本院判處
    有期徒刑九月，嗣由臺灣高等法院上訴駁回確定，而於八十五年二月七日執行完
    畢）明知為贓車仍以每台二萬元左右買入，再出售牟利。嗣警方於八十九年八月
    二日，在台北縣板橋市○○街二十之二號由乙○○經營之春輝機車行，當場查獲
    戊○○與甲○及乙○○，並扣得戊○○身上之中古機車證件（行車執照等）一批
    ，並扣得戊○○交予乙○○整修的中古機車二部，及乙○○向他人買進之中古機
    車八部、引擎一部、證件一批。警方又於同日，在台北縣三重市○路○街六六號
    由壬○○經營之新益輪業機車行，查獲壬○○與辛○○父子正在拆解ＢＶＡ─七
    ０八號贓車（引擎號碼ＳＡ二０ＥＡ一一四六五０號），將該贓車改裝為車號Ｇ
    ＧＳ─三一五號機車，並扣得已報失竊之引擎殼二個（碼號五ＤＣ─六一五八七
    六號、ＳＡ二０ＥＡ一一四六五０號）、及已改裝完成之贓車ＱＰＷ─０二七號
    機車，及車殼五片、改裝工具一批、帳簿二本；警方旋至台北縣三重市○○路○
    段三四巷二三號由壬○○租得之倉庫，查獲已改裝完成之車號ＨＶＰ─三四七號
    機車、ＢＹＪ─五四一號機車、ＢＤＳ─八七二號機車、ＱＷＣ─五七０號機車
    、引擎殼二十五個、車牌二十五個、改裝工具一批、及丙○○所遺失之車號ＷＳ
    Ｚ─三一六號機車之新領牌照原始資料一份及男用手錶一只（原放置在丙○○所
    有之車號ＷＳＺ─三一六號機車內，連同機車一併失竊）。
二、案經台北市政府警察局大安分局報請臺灣板橋地方法院檢察署檢察官偵查起訴。
    理  由
一、訊據被告戊○○、甲○、壬○○、辛○○、乙○○均矢口否認有何犯行，被告戊○○辯稱：伊將機車交付壬○○修理，伊告訴壬○○那些機車均是合法的，都不
    是贓車，警方恐嚇伊，致伊不得不於警訊中自白犯罪云云；被告壬○○辯稱：戊○○僅委託伊整修機車，至於贓車是伊向綽號「阿海」的人購買，合法的舊機車
    亦是伊向客戶買入，伊將贓車的引擎蓋號碼磨掉，更換為合法舊機車的引擎蓋，
    伊僅改裝五部贓車，其中二部是伊自己代步使用，警訊及偵查中的自白均不實在
    云云；被告甲○辯稱：警訊不實在，伊未騎機車至壬○○那裡云云；被告辛○○
    辯稱：警訊筆錄不實在，伊是下班後始幫忙伊父親修理機車云云；被告乙○○辯
    稱：伊店內以販賣新車為主，但有時客戶要買中古車，伊才向戊○○買進中古車
    ，戊○○共拿三部中古機車給伊販賣，均有合法證件，伊每輛買進價格二萬七千
    元，轉賣價格二萬九千元，伊不知是贓車云云。
二、經查，（一）被告戊○○於警訊及偵查中坦承：警方在伊身上查獲一批機車證件
    ，是伊向他人收購中古機車，欲加以整理後出售，有一些是要將竊得之贓車換上
    這些證件使贓車合法出售，伊自八十九年二月間起囑託「阿吉」男子（聯絡電話
    000000 0000）偷竊機車，直至三月間止約偷得五或六部機車，後來「阿吉」入
    監執行，伊改囑託丁○○繼續偷竊機車，從同年三月至五月底左右約偷得三十部
    機車，後來丁○○怕警方發現而停止偷竊，接著伊改囑託「阿生」男子（聯絡電
    話000000 0000）偷竊機車，從同年六月初起至今約偷得三十部機車，他們三人
    偷竊得手後，將機車放在三重市○○路○段地下道上面之抽水站，然後打伊的電
    話00000000 00通知伊，伊再打電話通知壬○○去抽水站取機車，壬○○的三重
    市○○路○段三四巷二三號倉庫所堆放之引擎殼及車牌，都是伊去詮鑫、柏林、
    苔本等中古機車行收購合法中古機車後，交由「阿松」在三重市○○街二五五巷
    七弄十二號之拆解場拆解，伊取得這些合法舊車的引擎蓋及車牌後交給壬○○，
    其餘舊車車身以每部三百元代價賣給「阿松」，壬○○會依與伊約定的改裝方式
    ，將贓車之引擎蓋及車牌換下，改裝由伊提供之合法引擎蓋及車牌，然後再聯絡
    伊，伊就會前去將改裝好的贓車騎走，有時候伊會囑妻甲○去向壬○○取車，伊
    再負責伺機出售，至於「阿吉」、丁○○、「阿生」為伊偷機車之代價，是依所
    竊得機車型式，如果一二五ＣＣ以上可得五千元代價，一二五ＣＣ以下可得三千
    五百元代價，至於壬○○為伊改裝機車之代價，如果一二五ＣＣ以上是三千五百
    元，一二五ＣＣ以上是二千五百元，伊將改裝好的贓車出售每輛可獲利二千元左
    右，乙○○是八十九年五月間知道伊在出售贓車，而自七月起為伊銷售贓車，伊
    曾賣三部改裝好的贓車給乙○○，乙○○亦知道是贓車，其餘都是由買主主動與
    伊聯絡交易，伊不知他們住處及車行名稱，因為伊與其他買主都約在外面交易，
    此集團是伊提議成立，亦由伊負責找人偷車等語（見偵查卷第十至十四頁、及偵
    查卷第七二頁反面）。（二）被告壬○○於二次警訊及初次偵查中均坦承：伊在
    三重市○路○街六六號住處經營新益輪業機車行，警方至車行查獲時，伊正與兒
    子辛○○進行拆解ＢＶＡ─七０八號贓車，其引擎號碼係ＳＡ二０ＥＡ一一四六
    五０號，伊與兒子已將該贓車改裝為車號ＧＧＳ─三一五號機車，另外店內尚有
    已改裝完成的車號ＱＰＷ─０二七號機車，此車經伊改裝後，伊再以三千五百元
    或四千元向戊○○購來供家人使用，另外倉庫的ＢＹＪ─五四一號機車，亦是由
    戊○○提供贓車給伊改裝後，伊再向戊○○買來供伊與兒子使用，原來屬於贓車
    的引擎蓋及車牌已由伊丟棄至大排水溝，伊兒子辛○○知道所拆解的機車是贓車
    ，贓車來源是丁○○及「阿吉」偷竊機車後交給戊○○，戊○○再以電話聯絡伊
    去三重市○○路○段地下道之抽水道拿贓車，伊在店內將贓車更換成合法中古車
    的引擎蓋及車牌，合法中古車的引擎蓋及車牌亦是戊○○提供給伊，由戊○○與
    甲○一起共乘機車將合法引擎蓋及車牌送至伊店內，有時戊○○獨自送來，再由
    伊與兒子送至伊租得之倉庫三重市○○路○段三四巷二三號，至於贓車要更換何
    組合法舊引擎蓋及車牌都是戊○○指定，因為伊不知那些合法的舊引擎蓋及車牌
    是何種車型，只有戊○○才知道，倉庫所扣得之引擎殼二十五個及車牌二十五個
    ，都是戊○○提供的，又警方在伊倉庫內查獲丙○○遺失之車號ＷＳＺ─三一六
    號機車之新領牌照原始資料一份及男用手錶一只，至於丙○○遺失之車號ＷＳＺ
    ─三一六號機車亦係由戊○○提供，至於機車目前在何處，伊已無印象，這個集
    團是八十九年二月間開始，以戊○○為主持人，伊與兒子以此方式改裝完成之贓
    車有六十部，先由伊與兒子騎至前揭倉庫存放，其中十一部是由戊○○或甲○至
    伊倉庫取走，另五部是由伊騎至板橋市○○街二二之二號春輝機車行給戊○○，
    伊會與春輝機車行的乙○○打招呼後再離去，伊與乙○○不熟，乙○○是戊○○
    的客戶等語（見偵查卷第二一頁至第二四頁、及偵查卷第七四頁、及偵查卷第九
    六至九八頁）。（三）被告辛○○於警訊及偵查中坦承：警方查獲伊與父親共同
    拆解ＢＶＡ─七０八號機車，伊知道該機車是贓物，因為伊父親已於事先告訴伊
    ，囑伊從倉庫三重市○○路○段三四巷二三號將該車騎至三重市○路○街六六號
    新益輪業機車行進行拆解，伊與父親自八十九年二月起開始從事改裝贓車，每月
    約有十餘部，伊本身是從事水電，因伊的弟弟均服役中，所以伊才幫忙伊父親做
    ，贓車來源是戊○○提供給父親，係戊○○以電話通知父親去取回贓車，另外戊○○會與其妻甲○共騎機車載合法之引擎殼及車牌送至伊父親經營的機車行，有
    時係戊○○獨自送來，再由伊與父親將同型贓車之引擎殼及車牌更換為合法之引
    擎殼及車牌，然後再通知戊○○騎去出售，戊○○會與其妻甲○共騎機車來取改
    裝好的贓車，然後各騎一部機車離去，警方在伊父親的倉庫所查獲的引擎殼二十
    五個及車牌二十五個就係戊○○提供作為改裝贓車使用，至於贓車的引擎蓋及車
    牌均由伊父親拿去丟棄等語（見偵查卷第二五至二八頁、及偵查卷第七五頁反面
    ）。（四）被告甲○於警訊中坦承：伊不知道伊丈夫從事贓車改裝，但伊曾懷疑
    而詢問，但伊丈夫叫伊不要多問，伊丈夫會叫伊去壬○○所租的倉庫牽機車，但
    伊不知是贓車等語（見偵查卷第十五、十六頁）。（五）被告乙○○於警訊及偵
    查中坦承：警方在伊經營之春輝機車行查扣中古機車一批，其中二部是戊○○交
    付伊整修，其他係伊向他人買進待整修後出售，另外伊曾於八十九年七月間向戊○○買進三部機車，分別以二萬七千元、三萬、三萬二千元買進後再轉售他人，
    至於車號及買主均已忘記，壬○○曾來伊的春輝機車行找戊○○，伊僅禮貌與壬○○打招呼，伊不知壬○○與戊○○的事等語（見偵查卷第十七至二十頁、及偵
    查卷第七五頁）。（六）被害人丙○○於警訊中證稱：伊所有之車號ＷＳＺ─三
    一六號機車，連同機車內之新領牌照原始資料一份及伊丈夫所有之手錶一個，是
    於八十九年八月一日在台北縣蘆洲市○○○路一一一號前失竊，目前警方已為伊
    尋回機車新領牌照原始資料一份及伊丈夫所有之手錶一個，但機車尚未尋回等語
    （見偵查卷第三一頁反面），並有丙○○出具之贓物認領保管單一張（在偵查卷
    第三七頁）可證。（七）被害人己○○於警訊中證稱：伊所有之車號ＢＤＭ─八
    七二號機車（引擎殼號碼五ＤＣ─六一五八七六號），係於八十九年七月三十一
    日六時許在伊住處河邊北街一二四巷十八號前失竊，目前警方僅尋回伊失竊機車
    之引擎殼號碼五ＤＣ─六一五八七六號，至於車身並未尋回，但伊自警方所查獲
    之可疑機車中，發現其中一部車號ＢＤＳ─八七二號機車應係伊失竊的機車，因
    為伊的機車擋風玻璃於失竊前數日曾遭鳥大便滴到，因此伊看到ＢＤＳ─八七二
    號機車的擋風玻璃仍留有鳥大便即知是伊遺失的機車等語（見偵查卷第二九頁至
    三十頁），並有己○○出具之贓物認領保管單一張（在偵查卷第三六頁）可證，
    及車輛失竊資料查詢報表一份（在偵查卷第六六頁）可參。（八）又證人徐秀滿
    於本院調查時證稱：被告戊○○於八十九年二月至六月間共向伊購買六十餘部舊
    車，這些舊車都是客戶向伊買新車後所淘汰下來的，都未經修理，客戶將不要的
    舊車連同行照一起先過戶給伊的庚○○○，戊○○有時會偕甲○一起來向伊購買
    這些舊車，戊○○夫妻選購好以後，都由伊丈夫賴炳楠送至戊○○指定的車行，
    以後戊○○轉售給第三人後，就將這些機車從庚○○○名下直接過戶給第三人等
    語，又證人賴炳楠於本院調查時證稱：戊○○向伊購買舊車後，均指定要送至乙○○經營之春輝車行前面走廊，伊每次送去三至五部，前後共送去六十餘部，都
    是戊○○在春輝車行門口負責點收，其妻甲○有時亦會在春輝車行，伊不知戊○○事後如何處理這些舊車等語（見本院八十九年十一月十日筆錄）。（九）證人
    蔡三華警員於本院調查時提供警方於八十九年七月二十五日所拍攝壬○○之倉庫
    情形，錄影帶內容有被告壬○○及辛○○父子將機車牽進、牽出倉庫之畫面，此
    經本院當庭勘驗實在（見本院九十年二月十三日筆錄）。依上開調查，被告戊○○與其妻甲○自八十九年二月起至六月止，經常向庚○○○之徐秀滿夫妻購買舊
    車，數量多達六十餘部，且舊車均由徐秀滿之夫賴炳楠送至被告乙○○之春輝車
    行，由戊○○點收，甲○亦或在現場，之後戊○○與甲○共騎機車將舊車拆解下
    來之引擎蓋及車牌送去給壬○○改裝，且戊○○會通知壬○○去抽水站取贓車從
    事改裝，辛○○亦幫助其父親壬○○從事改裝，事後由戊○○及甲○取回改裝好
    的機車，部分由乙○○之春輝機車行出售，部分由戊○○自行出售，以此情形，
    被告戊○○與壬○○、辛○○三人明確知悉贓車而從事改裝及出售，其等三人在
    警訊及初次偵查之自白，互核一致，應堪採信，而甲○既隨其夫參與購買舊車及
    載送舊車之引擎蓋及車牌予壬○○，事後亦騎乘改裝好的機車給其夫，其夫妻朝
    夕相處且參與此事，焉有不知贓車改裝之事，至於乙○○經營機車行，累積相當
    知識及經驗，其在車行經常見其朋友戊○○點收舊車，且數量多達六十餘部，其
    又向戊○○購買整修後之機車再轉賣出去，焉有不懷疑是贓車改裝之理，是以，
    被告等事後所辯無非飾卸之詞，不足採信。本件事證明確，被告等犯行堪以認定
    。
三、核被告戊○○、甲○所為，均係犯刑法第三百二十二條之常業竊盜罪。被告戊○○、甲○與丁○○、綽號「阿吉」、綽號「阿生」成年男子間，有犯意聯絡及行
    為分擔，均為共同正犯。被告壬○○、辛○○二人所為，均係犯有同法第三百四
    十九條第一項收受贓物罪，二人間有犯意聯絡及行為共同，均為共同正犯。被告
    乙○○所為係犯刑法第三百四十九條第二項故買贓物罪。被告壬○○、辛○○先
    後多次收受贓物行為，時間緊接，犯罪構成要件相同，顯係基於概括犯意為之，
    為連續犯，應以一罪論並依法加重其刑。又被告乙○○先後多次故買贓物行為，
    時間緊接，犯罪構成要件相同，顯係基於概括犯意為之，為連續犯，應以一罪論
    並依法加重其刑。又被告乙○○於八十四年間因贓物及賭博案，經本院判處有期
    徒刑九月，嗣由臺灣高等法院上訴駁回確定，而於八十五年二月七日執行完畢，
    此有臺灣高等法院檢察署刑案紀錄簡覆表一件在卷可按，其於五年內再犯本件有
    期徒刑以上之罪，為累犯，應依法加重其刑。爰審酌被告戊○○以組織竊盜集團
    為常業，侵害他人法益及影響社會治安甚鉅，且被告戊○○犯後毫無悔意，惡性
    菲淺，被告甲○係隨同其夫戊○○犯罪，被告壬○○以改裝贓車為犯罪且數量頗
    多，被告辛○○係隨同其父壬○○犯罪，乙○○以銷售贓車為犯罪等犯罪動機、
    目的、手段，及其等品行、生活狀況、智識程度、犯罪所生之損害，及犯罪後態
    度等一切情狀，分別量處如主文所示之刑，並就被告辛○○、乙○○二人部分諭
    知易科罰金之折算標準。又審酌被告戊○○年輕力壯，不思努力工作，竟以犯竊
    盜罪為常業，對社會大眾之財產有嚴重之危害，影響社會治安甚大，依竊盜犯贓
    物犯保安處分條例第三條第一項第二款規定，諭知於刑之執行前令入勞動場所強
    制工作三年，以資矯治。
四、扣案由被告戊○○身上查獲之中古機車證件（行車執照等）一批，及扣案由戊○○交予乙○○整修的中古機車二部，及乙○○向他人買進之中古機車八部、引擎
    一部、證件一批、改裝工具一批、帳簿二本，均與被告犯罪無直接關係；又扣案
    由壬○○父子拆解之ＢＶＡ─七０八號贓車（引擎號碼ＳＡ二０ＥＡ一一四六五
    ０號）、及已報失竊之引擎殼貳個（碼號五ＤＣ─六一五八七六號、ＳＡ二０Ｅ
    Ａ一一四六五０號），及已改裝完成之贓車ＱＰＷ─０二七號機車，及車殼五片
    ，又扣案由壬○○已改裝完成之車號ＨＶＰ─三四七號機車、ＢＹＪ─五四一號
    機車、ＢＤＳ─八七二號機車、ＱＷＣ─五七０號機車、引擎殼二十五個、車牌
    二十五個，均屬於被害人所有之物，爰均不另為沒收之諭知。
據上論斷，應依刑事訴訟法第二百九十九條第一項前段、刑法第二十八條、第五十六
條、第四十七條、第四十一條第一項、第三百二十二條、第三百四十九條第一項第二
項、竊盜犯贓物犯保安處分條例第三條第一項第二款、第四條、第五條第一項前段，
罰金罰鍰提高標準條例第一條前段、第二條，判決如主文。
本案經檢察官李海龍到庭執行職務。
中      華      民      國    九十      年      六      月      一      日
                                      臺灣板橋地方法院刑事第二庭
                                          法    官  黃  惠  瑛
右正本證明與原本無異。
如不服本判決，應於判決送達後十日內，向本院提出上訴狀。
                                          書 記 官  張  志  華
中      華      民      國    九十      年      六      月      五      日
附錄本案論罪科刑法條全文
刑法第三百二十二條：
以犯竊盜罪為常業者，處一年以上七年以下有期徒刑。
刑法第三百四十九條：
收受贓物者，處三年以下有期徒刑、拘役或五百元以下罰金。
搬運、寄藏、故買贓物或為牙保者，處五年以下有期徒刑、拘役或科或併科一千元以
下罰金。
因贓物變得之財物，以贓物論。
竊盜犯贓物犯保安處分條例第三條：
十八歲以上之竊盜犯、贓物犯有左列情形之一者，得於刑之執行完畢前，令入勞動場
所強制工作：
一、有犯罪之習慣者。
二、以犯竊盜罪或贓物罪為常業者。
刑法第八十四條第一項之期間，自前項強制工作執行完畢之日起算。但強制工作自應
執行之日起經過三年未執行者，自該三年之期間屆滿之日起算。
竊盜犯贓物犯保安處分條例第四條：
依本條例所為之保安處分及其期間，由法院以判決諭知。
竊盜犯贓物犯保安處分條例第五條：
依本條例宣告之強至工作處分，其執行以三年為期。但執行以滿一年六月，而執行機
關認為無繼續執行之必要者，得檢具事證，報請檢察官聲請法院免予繼續執行。
依本條例宣告之強制工作處分，執行以滿三年，而執行機關認為有延長之必要者，得
檢具事證報經上級主管機關核准後，報請檢察官聲請法院許可延長之。但延長期間，
最長不得逾一年六月，並以一次為限。在延長期間內，執行機關認無繼續延長之必要
者，得隨時檢具事證，報請檢察官聲請法院免予繼續延長執行。


司法院資訊處製作；財團法人民間司法改革基金會備份。
